【裁判字號】    92,上易,690
【裁判日期】    920916
【裁判案由】    違反保護令罪
【裁判全文】
臺灣高等法院臺南分院刑事判決      九十二年度上易字第六九號  Ａ
      上  訴  人
      即  被  告  甲  ○  ○
右上訴人因違反保護令罪案件，不服臺灣臺南地方法院九十二年度易字第五六八號中
華民國九十二年六月十二日第一審判決（起訴案號：臺灣臺南地方法院檢察署九十二
年度偵字第一六八號），提起上訴，本院判決如左：
      主      文
上訴駁回。
      事      實
一、甲○○與乙○○原係配偶，具有家庭暴力防治法第三條第一款之家庭成員關係。
    緣甲○○以言語騷擾乙○○，並於民國（下同）九十年九月間、同年十一月十三
    日、同年十二月一日，屢次毆打乙○○成傷（均未據告訴），乙○○因而於九十
    年十二月間向原審法院聲請核發通常保護令，於九十一年一月三十一日經該院以
    九十年度家護字第五九四號裁定核發民事通常保護令，該保護令主文第二項明示
    ：「相對人甲○○不得直接或間接對乙○○為騷擾行為。」等語。且於該主文第
    三項明示該保護令之有效期間為一年。又甲○○前於九十一年三月七日、同年三
    月十二日二次因違反家庭暴力防治法犯行，經本院判處有期徒刑三月確定，並於
    九十一年十二月十九日易科罰金執行完畢（未構成累犯）。詎其不知悔改，明知
    上開保護令諭知之內容，竟另行基於違反保護令之犯意，於九十一年十月十七日
    上午八時三十分許，駕駛汽車自臺南縣歸仁鄉○○○路德南國小前跟蹤乙○○所
    駕駛，搭載其二人所生之子女王筱瑄之自小客車，迄至王筱瑄就讀之臺南縣歸仁
    鄉鄉立幼稚園，始自行駕車離去，而違反上開保護令所為禁止直接騷擾行為之裁
    定。
二、案經乙○○訴由臺南縣警察局歸仁分局報告臺灣臺南地方法院檢察署檢察官偵查
    起訴。
      理      由
一、被告甲○○固坦承其曾於九十一年十月十七日上午八時三十分許，有駕車至臺南
    縣歸仁鄉鄉立幼稚園，及離開該幼稚園後，同向在告訴人乙○○所駕自小客車後
    行駛約一、二百公尺，始自行離去等情不諱，惟矢口否認有何前揭不法犯行，並
    辯稱：因王筱瑄幼稚園的老師說王筱瑄反應告訴人打她很多次，老師怕對王筱瑄
    的心理有影響，所以我才到幼稚園看王筱瑄，中途在幼稚園附近的便利商店買東
    西時，剛好遇到告訴人駕駛之自小客車，並不是故意跟蹤告訴人的車子。我開車
    過去幼稚園，看到告訴人讓小孩下車，我就跟告訴人說不要經常打小孩云云。經
    查：
  (一)被告甲○○因以言語騷擾告訴人，並於九十年九月間、同年十一月十三日、同年
    十二月一日，屢次毆打告訴人成傷之行為，於九十一年一月三十一日經本院以九
    十年度家護字第五九四號裁定核發民事通常保護令，令被告不得直接或間接對乙
    ○○為騷擾行為（有效期間為一年），有原審法院九十年度家護字第五九四號通
    常保護令一份在卷（詳警卷第六頁、第七頁）可稽。該保護令並於九十一年二月
    九日送達被告住所，復由臺南縣警察局歸仁分局員警，於九十一年二月二十日向
    被告諭知保護令內容，並交付保護令由被告簽收，被告嗣對該保護令提起抗告，
    經本院於九十一年五月一日駁回抗告確定，有本院九十一年度上易字第一一四二
    號判決一份在卷可參，另被告確實曾收受該通常保護令並知悉其內容乙情，復被
    告所自承（詳原審卷第十三頁）。又被告與告訴人二人原為配偶關係，於九十二
    年一月二十八日離婚乙節，為其二人所不否認，並有戶籍謄本一紙在卷（詳原審
    卷第十八頁）可憑，雖被告於案發時已離婚，然其為「前配偶」，依家庭暴力防
    治法第三條第一款之規定，其與告訴人乙○○原係配偶，仍具有家庭成員關係，
    合先敘明。
  (二)按家庭暴力防治法所稱「騷擾」者，謂任何打擾、警告、嘲弄或辱罵他人之言語
    、動作或製造使人心生畏佈情境之行為，家庭暴力防治法第二條第三項定有明文
    。查被告曾於九十一年十月十七日上午八時三十分許，駕車自臺南縣歸仁鄉○○
    ○路德南國小前（按即臺南縣歸仁鄉鄉立幼稚園之便利商店）跟在告訴人乙○○
    所駕駛，搭載其二人所生之女王筱瑄之自小客車，迄至王筱瑄就讀之臺南縣歸仁
    鄉鄉立幼稚園乙情，為被告所自承（詳原審卷第十一、十二頁），並據告訴人指
    訴歷歷，核與證人王筱瑄證述（詳偵查卷第十五頁、第十六頁正面）情節大致相
    同，堪認上情為真。然本件首應審究者乃被告上開所為是否與家庭暴力防治法所
    稱「騷擾」定義相符，查：被告甲○○前已明知上開保護令之內容，猶於九十一
    年三月七日凌晨零時四十分許，至告訴人臺南縣仁德鄉○○路○段一七一之居所
    ，持鑰匙接續啟動告訴人所使用停放在上址前之車牌Ｙ八—七九五九號自小客車
    防盜器數次，並高喊：「乙○○給我下來」等語，復趁王仕樑開門之際，衝進該
    住處二樓告訴人之房間欲找告訴人，嗣因告訴人將房門自內反鎖，被告無從進入
    ，竟以腳踹破房門伸手開鎖進入，辱罵告訴人，強扯告訴人頭髮，對告訴人實施
    精神及身體上不法侵害之家庭暴力行為。又於同年三月十二日上午八時許，再度
    進入上址之告訴人房間，強行收拾告訴人衣物，要告訴人返家，告訴人恐再遭暴
    力行為，逃至一樓，被告見狀追至一樓，又將告訴人強拖行至一樓與二樓樓梯處
    ，告訴人掙脫逃至大門門口處，擬奪門而出，又遭被告追及，將告訴人強壓在地
    ，並強拉告訴人之後腦撞擊地面，以手掐告訴人之頸部，並毆打告訴人，致告訴
    人受有疑腦震盪、臉多處挫傷、上背挫傷、頸部挫傷等傷害，對告訴人實施身體
    上不法侵害之家庭暴力行為，適居住隔壁之告訴人表姐王秋英聞聲前來，被告始
    停止毆打，告訴人欲逃至王秋英住處報警，為被告追及強行阻止，被告復再度阻
    止告訴人至其他鄰居住處報警時，為鄰居阻擋，告訴人順利報警乙情，有臺灣高
    等法院臺南分院九十一年度上易字第一一四二號判決在卷可參。而上開保護令雖
    裁定令被告不得對乙○○實施身體或精神上不法侵害之行為；不得直接或間接對
    乙○○為騷擾行為，惟未禁止被告與告訴人為通話、通信之聯絡行為。苟被告確
    因證人王筱瑄之教養問題或告訴人毆打證人王筱瑄之傷害問題欲與告訴人溝通或
    親自會見證人王筱瑄者，自可以打電話、通信、或透過雙方親人等其他方式溝通
    ，並可事先聯繫告訴人乙○○安排被告與證人王筱瑄見面，或以電話、通信等其
    他方式，詢問證人王筱瑄告訴人是否確有毆打之行為，然被告於為上開所述之違
    反保護令行為後，猶不知以前揭通話、通信等合法之方式與告訴人溝通或會見證
    人王筱瑄，而於前揭時、地見告訴人所駕駛搭載證人王筱瑄之自小客車欲至幼稚
    園上學之途中，即逕自駕車尾隨告訴人所駕駛之自小客車，是依本案告訴人遭被
    告諸多精神及身體上不法侵害之家庭暴力行為後，被告猶為前開尾隨跟蹤之行為
    ，當屬製造使人心生畏佈情境之行為無疑，而屬家庭暴力防治法所稱之「騷擾」
    行為。況設若被告辯稱其於案發時駕車之目的，係欲至證人王筱瑄就讀之幼稚園
    看王筱瑄並詢問證人王筱瑄是否確遭告訴人毆打，才駕車先行至稚園附近的便利
    商店屬實，然其於偵查中供稱：我到學校就走掉等語（詳偵查卷第十六頁正面）
    ，而告訴人及證人王筱瑄均指陳被告跟至該幼稚園，告訴人即讓王筱瑄進入幼稚
    園後馬上開車走，直至告訴人將車開至警察局，被告始離去等情（詳警卷第三頁
    反面、偵查卷第十五頁反面），衡情當無於告訴人載證人王筱瑄至幼稚園後，未
    下車詢問證人王筱瑄是否確遭告訴人毆打乙情，隨即驅車離去之理。因之，被告
    先於警偵訊中稱：我是要看小孩在幼稚園門口遇見告訴人等語（詳警卷第一頁反
    面、偵查卷第九頁反面、第十頁正面），於九十二年五月六日原審調查時改辯稱
    ：「（問：既然當天的目的是要去幼稚園找小孩子問告訴人毆打的事情，為何後
    來沒有進入幼稚園找王筱瑄？）當天我看到告訴人離開幼稚園後馬上離開，我改
    變想法，想說既然告訴人要打小孩子就讓她去打，等到小孩子受傷後，我帶小孩
    子去驗傷，再對告訴人提出告訴。」等語（詳原審卷第十五頁），復於本調查中
    改稱：中途在幼稚園附近的便利商店買東西時，剛好遇到告訴人駕駛之自小客車
    ，我開車過去幼稚園，看到告訴人讓小孩下車，我就跟告訴人說不要經常打小孩
    云云，前後供詞不一，顯係為脫免其駕車跟蹤騷擾行為之托詞，不足採憑，益徵
    被告確有「騷擾」行為。
    綜上所述，被告前開所辯，顯係事後卸責之詞，不足採信。其事證明確，犯行堪
    以認定。
二、核被告甲○○所為，已違反本院九十年度家護字第五九四號令被告不得直接或間
    接對乙○○為騷擾行為之裁定，而觸犯家庭暴力防治法第五十條第二款之違反保
    護令罪（起訴書誤載為家庭暴力防治法第五十條第一款）。
三、公訴意旨另以：被告甲○○明知上開保護令諭知之內容，竟另行基於違反保護令
    之犯意，於九十一年十月十七日八時三十分許，駕駛汽車跟蹤告訴人乙○○，直
    至告訴人乙○○因害怕將汽車開至臺南縣警察局歸仁分局停車場，在該停車場停
    留約三十分鐘後，被告甲○○始離去。因認被告此部分仍涉犯違反家庭暴力防治
    法第五十條第二款違反保護令罪（起訴書誤載為家庭暴力防治法第五十條第一款
    ）。按犯罪事實應依證據認定之，無證據不得推定其犯罪事實。又不能證明被告
    犯罪者，應諭知無罪之判決，刑事訴訟法第一百五十四條、第三百零一條第一項
    定有明文。又按事實之認定，應憑證據，如未能發現相當證據或證據不足以証明
    ，自不能以推測或擬制之方法，以為裁判之基礎，最高法院四十年臺上字第八六
    號判例均著有明文。本件公訴人認被告涉犯前揭罪嫌，無非係以被告顯非單純因
    教養問題而跟車，是其應不至於僅跟蹤至幼稚園即做罷；反之，告訴人所述，因
    在臺南縣警察局歸仁派出所停車場停留後，被告方離去一節，較符合常情，為其
    所憑論據。訊之被告甲○○堅詞否認有何前揭不法犯行，辯稱：伊到幼稚園後，
    隨即驅車離去，並無駕車跟蹤告訴人至臺南縣警察局歸仁分局停車場之行為。經
    查：
  (一)告訴人既指訴被告駕車跟蹤伊至臺南縣警察局歸仁分局停車場，伊即將車停在停
    車場將近三十分鐘，之後看被告未在外面始行離開；且於該段期間內被告有打伊
    0000000000號行動電話與伊聯繫。苟告訴人上開指訴為真，則據此推
    算，被告駕車跟蹤告訴人至臺南縣警察局歸仁分局停車場之時間應為九十一年十
    月十七日九時之後，且告訴人大可在臺南縣警察局歸仁分局報案指訴被告上開違
    反家庭暴力防治之犯行，而無需於僅距案發時一時許之同日十時十分許，始至臺
    南縣警察局歸仁分局仁德分駐所報案之理。
  (二)被告使用之0000000000號行動電話於九十一年十月十七日固有三次通
    聯紀錄顯示當時之基地台位置分別在臺南縣歸仁鄉○○村○○路一八七巷三一號
    、臺南縣歸仁鄉○○村○○街四一之一號、臺南縣歸仁鄉○○路一三六號頂樓，
    惟被告是時之通話對象為0000000000號及0000000000號行
    動電話，有和信電信股份有限公司0000000000號行動電話通聯紀錄在
    卷（詳偵查卷第二三頁）可參，並無與告訴人使用之0000000000號行
    動電話通聯之紀錄。從而，被告雖自承於離開幼稚園後，有打電話與告訴人之事
    實，惟亦無從據此推認被告自幼稚園後曾駕車跟蹤告訴人至臺南縣警察局歸仁分
    局之事實。
  (三)綜上所述，告訴人之指訴既有前開有違常情之處，復乏其他證據可資相佐，自難
    僅憑告訴人之指訴遽入人罪。此外，復查無其他積極證據足資證明被告有此部分
    犯行，揆諸前揭說明，即屬不能證明被告此部分犯罪。惟因公訴人認此部分與前
    開論罪部分，屬一行為實質上一罪關係，爰就此部分不另為無罪判決之諭知。
四、原審認被告甲○○之罪證明確，因予適用家庭暴力防治法第五十條第二款，刑法
    第十一條前段、第四十一條第一項前段，罰金罰鍰提高標準條例第二條等規定，
    並審酌被告業於九十一年三月七日凌晨零時四十分許及同年三月十二日上午八時
    許，因違反上開保護令所為禁止實施家庭暴力行為之裁定，經本院於九十一年十
    月二十九日以九十一年度上易字第一一四二號判處有期徒刑三月，並於九十一年
    十二月十九日易科罰金執行完畢，有上開刑事判決及臺灣高等法院被告全國前案
    紀錄表在卷可稽、就家庭間之糾紛不思以誠意或合法方式解決，無視保護令之規
    範意旨、犯罪之手段、對告訴人所生非財產上損害、犯罪所生危害及犯罪後否認
    犯行未見悔意等一切情狀，量處被告有期徒刑四月，並諭知易科罰金以三百元折
    算一日之標準。本院經核原判決有罪部分，及不另為無罪諭知部分之認事用法或
    量刑，俱無不合。被告上訴意旨否認犯罪而指摘原判決有不當之處，為無理由，
    應予駁回。
據上論斷，應依刑事訴訟法第三百六十八條，判決如主文。
本案經檢察官劉得鉦到庭執行職務。
中    華    民    國      九十二      年      九      月      十六      日
                                  臺灣高等法院臺南分院刑事第四庭
                                      審判長法官  鄭    文    肅
                                            法官  黃    三    哲
                                            法官  王    浦    傑
右正本證明與原本無異。
不得上訴。
                                      法院書記官  蔡    振    豐
中    華    民    國      九十二      年      九      月      十八      日
附錄：本判決論罪科刑法條
家庭暴力防治法第五十條第二款
違反法院依第十三條、第十五條所為之下列裁定者，為本法所稱之違反保護令罪，處
三年以下有期徒刑、拘役或科或併科新台幣十萬元以下罰金︰
二  禁止直接或間接騷擾、接觸、通話或其他連絡行為。


司法院資訊處製作；財團法人民間司法改革基金會備份。
